臺灣臺北地方法院刑事判決
111年度易字第442號
公  訴  人  臺灣臺北地方檢察署檢察官
被      告  張氏姮




上列被告因妨害公務等案件，經檢察官提起公訴（111年度偵字
第13485號），本院判決如下：
    主  文
張氏姮犯恐嚇危害安全罪，處有期徒刑貳月，如易科罰金，以新
臺幣壹仟元折算壹日。
    事  實
一、張氏姮於民國111年4月16日晚間9時21分許，在臺北市○○區○
    ○路0段000號0樓與他人發生交易糾紛，經臺北市政府警察局
    萬華分局龍山派出所指派執勤巡邏之馬秋揚巡官、王渝翔警
    員、張景淯警員到場處理，張氏姮嗣對警察之處理心生不滿
    ，在臺北市○○區○○路000號龍山派出所前，於警車經過其面
    前時以腳踢了警車1下（此行為未在本案起訴範圍內），王
    渝翔警員、張景淯警員見狀即上前逮捕張氏姮，張氏姮竟基
    於侮辱公務員之犯意，於同日晚間11時25分，對依法執行警
    察職務之王渝翔警員、張景淯警員接續出言恫嚇及侮辱稱：
    「你有一天一定會被殺死」、「你的父母你的小孩都會被殺
    死」、「幹你娘」、「你相信你的父母明天會車禍嗎」、「
    你的父母明天都會被車撞」等語（公然侮辱部分未據告訴）
    ，使王渝翔警員、張景淯警員聽聞後心生恐懼，致生危害於
    安全，且足以貶損其等之人格與社會評價。
二、案經臺北市政府警察局萬華分局報告臺灣臺北地方檢察署檢
    察官偵查後聲請簡易判決處刑，本院認不宜以簡易判決處刑
    ，改以通常程序審理。
    理  由
甲、程序方面
一、檢察官聲請簡易判決處刑書雖就被告張氏姮所為不當言論僅
    記載「你有一天一定會被殺死」、「你的父母你的小孩都會
    被殺死」、「幹你娘」，並僅主張被告犯刑法第140條第1項
    之侮辱公務員罪嫌，惟被告於案發當時實際上係於密接之時
    間接續對警員稱：「你有一天一定會被殺死」、「你的父母
    你的小孩都會被殺死」、「幹你娘」、「你相信你的父母明
    天會車禍嗎」、「你的父母明天都會被車撞」等語，有密錄
    器錄影譯文在卷可憑，且被告前揭言論已明顯有使人心生畏
    懼之內容，自亦可能構成刑法第305條恐嚇危害安全罪。經
    檢察官於本院111年8月4日準備程序中當庭補充本案之犯罪
    事實包含被告向警員稱「你相信你的父母明天會車禍嗎」、
    「你的父母明天都會被車撞」等語，起訴之罪名補充刑法第
    305條恐嚇危害安全罪（見本院易字卷第42、44頁），上開
    犯罪事實及罪名之補充經當庭告知被告使其瞭解，就本案起
    訴之基礎事實並無變更，亦無礙被告之攻擊防禦權，是本院
    自應就檢察官補充後之範圍為審理。
二、本院用以認定被告犯有本案犯行之供述證據資料，因檢察官
    及被告於本院準備程序及審理中均未爭執該等證據之證據能
    力，復未於言詞辯論終結前聲明異議，本院審酌該等證據作
    成時之情況，並無不宜作為證據或證明力明顯過低之情事，
    以之作為證據應屬適當，依刑事訴訟法第159條之5第2項之
    規定，均得作為證據。至其餘資以認定本案犯罪事實之非供
    述證據（詳後述），亦查無違反法定程序取得之情形，依刑
    事訴訟法第158條之4之反面解釋，應具證據能力。
乙、實體方面
壹、有罪部分
一、訊據被告固坦承其有於上開時、地對警員為上揭言論，亦就
    其中1位警員部分坦承犯罪，惟辯稱：當時有2位警察對我上
    銬，我只針對把我的手彎到背後上銬以及拉我的那個警察說
    這些話，亦即張景淯警員，我沒有針對其他警員云云。經查
    ：
　㈠被告於111年4月16日晚間9時21分許，在臺北市○○區○○路0段0
    00號5樓與他人發生交易糾紛，經臺北市政府警察局萬華分
    局龍山派出所指派執勤巡邏之馬秋揚巡官、王渝翔警員、張
    景淯警員到場處理，被告嗣對警察之處理心生不滿，在臺北
    市○○區○○路000號龍山派出所前，於警車經過其面前時以腳
    踢了警車1下，王渝翔警員、張景淯警員見狀即上前逮捕被
    告，被告於同日晚間11時25分許，對當時在執行逮捕的警員
    接續出言恫嚇及侮辱稱：「你有一天一定會被殺死」、「你
    的父母你的小孩都會被殺死」、「幹你娘」、「你相信你的
    父母明天會車禍嗎」、「你的父母明天都會被車撞」等情，
    據被告坦承在卷（見偵卷第31頁反面至32頁、本院易字卷第
    43至44頁），且經證人馬秋揚、王渝翔證述明確（見本院易
    字卷第127至138頁），並有警員密錄器所錄之現場錄影、錄
    影對話譯文、監視器畫面翻拍照片在卷可稽（見偵卷第20至
    21頁反面），堪認為真。
　㈡被告雖辯稱她所為的不當言論只針對將她的手反轉並上銬的
    那位警員，亦即張景淯警員云云，然證人馬秋揚於本院審理
    中具結證稱：逮捕被告時，是張景淯、王渝翔上前逮捕被告
    ，應該是張景淯身上的密錄器有開啟錄影，他們兩位都有執
    行逮捕的動作，被告遭逮捕時有掙扎、搖頭，所以我沒辦法
    直接說她是不是對著我；記憶中應該是張景淯上的手銬，從
    同事所做的密錄器錄影譯文來看，被告（當時所為言論）應
    該是針對逮捕她的張景淯、王渝翔等語（見本院易字卷第12
    9、131至132頁）；證人王渝翔於本院審理中具結證稱：當
    天我們下車去逮捕被告的時候，我身上的密錄器沒開，卷內
    的錄影是張景淯的密錄器錄的，上手銬是我和張景淯兩個人
    同時進行的，因為被告會掙扎，張景淯當然也不可能自己1
    個人控制被告的雙手，然後又把手銬拿起來把被告銬起來，
    所以我認為我們兩個是同時進行，由我負責將被告的手往後
    彎；卷內錄影譯文有畫線的部分（按即本案犯罪事實所載之
    話語），我認為都是同時是在講我們兩個，我聽到被告講這
    些話有感覺被侮辱、被恐嚇的感覺等語（見本院易字卷第13
    4至135頁、第137至138頁）。由證人馬秋揚、王渝翔上開證
    述，可知逮捕被告時是由證人王渝翔及警員張景淯共同執行
    ，且被告遭逮捕時有掙扎、搖頭等動作，顯難特定被告辱罵
    、恐嚇之對象是針對當時近身執行逮捕的哪位警員，且被告
    當時並未指明其辱罵、恫嚇之對象是哪位警員，證人王渝翔
    亦證稱其當時覺得被告所講的侮辱、恐嚇言論是同時對他與
    張景淯說的，況被告堅持辯稱她是針對將她的手彎到背後上
    銬的那個警員即張景淯為上開不當言論，然證人王渝翔證稱
    他是將被告的手往後彎的人，則被告於案發當下顯然並沒有
    清楚分辨哪位警員對她做了什麼動作，即開口辱罵、恫嚇，
    自不能僅憑被告事後辯稱其主觀上僅有針對1位警員，即認
    定被告並無侮辱、恐嚇其他在場執行逮捕之警員的犯意與行
    為。
　㈢據上，被告辯稱其不當言論只針對警員張景淯云云，難以採
    信。被告係對對她執行逮捕之警員張景淯、王渝翔為前揭侮
    辱、恐嚇言論，事證明確，應依法論科。
二、論罪科刑
  ㈠核被告所為，係犯刑法第140條第1項前段侮辱公務員及同法
    第305條恐嚇危安罪。按刑法第140條第1項之罪係妨害國家
    公務執行，而屬侵害國家法益之罪，非侵害個人法益，故被
    告雖於上開時、地同時侮辱在場2名警員即王渝翔、張景淯
    ，仍屬單純一罪。被告以一行為同時恐嚇警員王渝翔、張景
    淯，係以一行為觸犯2個恐嚇危安罪，為同種想像競合犯，
    論以一恐嚇危安罪。被告因不滿警察逮捕程序而在密接之時
    間連續出言侮辱、恐嚇，其係以社會意義之一行為同時為侮
    辱公務員及恐嚇危安等犯行，為一行為觸犯數罪名之想像競
    合犯，應從一重之恐嚇危安罪處斷。
  ㈡爰以行為人之責任為基礎，審酌本案係因被告以腳踢擊警車
    ，警察方對其執行逮捕，被告竟又於逮捕程序中出言侮辱、
    恐嚇警察，對於公權力之貫徹妨害甚鉅，對社會治安亦有不
    良影響，犯後雖坦承有為上開不當言論，然僅承認對其中1
    位警員為之，併參酌其患有睡眠障礙、憂鬱症、焦慮症之身
    心狀況（見本院易字卷第51頁、第67至117頁）、高中肄業
    之智識程度、自述勉持之家庭經濟狀況，及素行等一切情狀
    ，量處如主文所示之刑，並諭知易科罰金之折算標準。
貳、不另為無罪諭知部分
一、公訴意旨另以：被告於上揭時、地所為之侮辱、恐嚇言論，
    亦係同時對證人馬秋揚為之，故被告就此部分亦涉犯刑法第
    140條第1項前段侮辱公務員及同法第305條恐嚇危安罪嫌等
    語。
二、按犯罪事實應依證據認定之，無證據不得認定犯罪事實；不
    能證明被告犯罪者或其行為不罰者，應諭知無罪之判決，刑
    事訴訟法第154條第2項及第301條第1項分別定有明文。次按
    ，告訴人之告訴，係以使被告受刑事訴追為目的，是其陳述
    是否與事實相符，仍應調查其他證據以資審認；再認定不利
    於被告之事實，須依積極證據，苟積極證據不足為不利於被
    告事實之認定時，即應為有利於被告之認定，更不必有何有
    利之證據；又事實之認定，應憑證據，如未能發現相當證據
    ，或證據不足以證明，自不能以推測或擬制之方法，以為裁
    判基礎。而刑事訴訟法上所謂認定犯罪事實之積極證據，係
    指適合於被告犯罪事實之認定之積極證據而言，雖不以直接
    證據為限，間接證據亦包括在內；然而無論直接或間接證據
    ，其為訴訟上之證明，須於通常一般之人均不致有所懷疑，
    而得確信其為真實之程度者，始得據為有罪之認定，倘其證
    明尚未達到此一程度，而有合理之懷疑存在時，致使無從形
    成有罪之確信，根據「罪證有疑，利於被告」之證據法則，
    即不得遽為不利被告之認定。
三、公訴人認被告涉犯上開侮辱公務員及恐嚇危安罪嫌，係以被
    告之供述、警察職務報告、現場錄影光碟暨譯文、監視器畫
    面翻拍照片等為其論據。訊據被告堅詞否認有何侮辱及恐嚇
    證人馬秋揚之犯行，辯稱：我沒有針對證人馬秋揚為上開言
    論等語。經查：
　㈠被告於111年4月16日晚間11時25分許，在臺北市○○區○○路000
    號龍山派出所前，於警員王渝翔、張景淯對其執行逮捕時，
    接續出言恫嚇及侮辱稱：「你有一天一定會被殺死」、「你
    的父母你的小孩都會被殺死」、「幹你娘」、「你相信你的
    父母明天會車禍嗎」、「你的父母明天都會被車撞」等語之
    事實，業經本院認定如上。
　㈡證人馬秋揚於本院審理中雖具結證稱：被告在遭逮捕時，應
    該是對全部的警察一起罵吧等語；然證人馬秋揚亦證稱：我
    在被告被逮捕時，距離被告約1.5公尺左右，我有聽到聲音
    ，但是我沒有很明確的看到被告直視我；現場狀況看起來，
    被告講那些話比較針對逮捕她的張景淯警員，從同事所做的
    密錄器錄影譯文來看，被告應該是針對逮捕她的兩位同事即
    張景淯、王渝翔；我剛之所以證稱覺得被告是對全部警察一
    起罵，是因為當天還沒有逮捕被告之前，其實她對我們都有
    言詞辱罵了，只是我們認為她是一時情緒失控，我們不願意
    很輕易的對民眾做妨害公務的部分，因為後續被告知道我們
    沒辦法幫她向對方要錢，所以她情緒失控，在我們車子離開
    的時候，她又踢了我們的車子，因為這樣，張景淯、王渝翔
    才會做逮捕動作，就是整個前後脈絡，我覺得被告當天講這
    些不恰當的話，感覺是針對我們全體警員等語（見本院易字
    卷第130至132頁）。併參以卷內之錄影對話譯文（見偵卷第
    20頁），當時與被告對話之人僅有警員張景淯、王渝翔，則
    以證人馬秋揚所證述之案發現場情況及密錄器錄影所示之逮
    捕對話情形，難認被告於被逮捕時所為之上開不當言論確有
    針對證人馬秋揚，自不能僅因證人馬秋揚也在逮捕現場，即
    認被告所為上開言論亦有針對證人馬秋揚。又無其他積極證
    據可證明被告確有侮辱及恐嚇證人馬秋揚，自不能以刑法侮
    辱公務員及恐嚇危害安全罪相繩，此部分本應為被告無罪之
    諭知，惟此部分與前揭經本院論罪科刑之部分有一罪關係，
    爰不另為無罪之諭知。
據上論斷，應依刑事訴訟法第299條第1項，判決如主文。
本案經檢察官羅韋淵聲請簡易判決處刑，由檢察官林婉儀到庭執
行職務。　　
中　　華　　民　　國　　111 　年　　9 　　月　　22　　日
　　　　　　　　　刑事第五庭    法　官　卓育璇
以上正本證明與原本無異。
如不服本判決，應於收受送達後20日內向本院提出上訴書狀，並
應敘述具體理由；其未敘述上訴理由者，應於上訴期間屆滿後20
日內向本院補提理由書（均須按他造當事人之人數附繕本）「切
勿逕送上級法院」。告訴人或被害人如對於本判決不服者，應具
備理由請求檢察官上訴，其上訴期間之計算係以檢察官收受判決
正本之日期為準。因疫情而遲誤不變期間，得向法院聲請回復原
狀。
　　　　　　　　　　　　　　　　書記官　鄭淑丰
中　　華　　民　　國　　111 　年　　9 　　月　　22　　日

附錄本案論罪科刑法條
中華民國刑法
第140條
於公務員依法執行職務時，當場侮辱或對於其依法執行之職務公
然侮辱者，處一年以下有期徒刑、拘役或十萬元以下罰金。

第305條
以加害生命、身體、自由、名譽、財產之事恐嚇他人，致生危害
於安全者，處二年以下有期徒刑、拘役或九千元以下罰金。